【裁判字號】    97,訴,268
【裁判日期】    970813
【裁判案由】    侵權行為損害賠償
【裁判全文】
臺灣彰化地方法院民事判決  97年度訴字第268號
原        告  己○○
兼法定代理人  戊○○
原        告  洪豬
              丁○○
              庚○○
              辛○○
上列四人共同
訴 訟代理 人  丙○○  彰化縣.
被        告  乙○○  住彰化縣.
訴 訟代理 人  甲○○  住台中.
上列當事人間請求侵權行為損害賠償事件，本院於民國九十七年
七月三十日言詞辯論終結，茲判決如下：
    主      文
被告應給付原告己○○新台幣陸拾萬壹仟柒佰柒拾肆元，及自
民國九十七年三月十八日起至清償日止，按年息百分之五計算之
利息。
被告應給付原告洪豬新台幣伍拾伍萬捌仟捌佰肆拾貳元，及自
民國九十七年三月十八日起至清償日止，按年息百分之五計算之
利息。
被告應給付原告丁○○新台幣貳拾萬玖仟柒佰肆拾柒元，及自民
國九十七年三月十八日起至清償日止，按年息百分之五計算之利
息。
原告其餘之訴駁回。
訴訟費用新台幣壹萬肆仟伍佰元由被告負擔，其餘新台幣玖仟陸
佰陸拾陸元由原告負擔。
本判決原告己○○勝訴部分，於原告己○○以新台幣貳拾壹萬元
為被告供擔保後，得假執行。但被告以新台幣陸拾萬壹仟柒佰
柒拾肆元為原告己○○預供擔保，得免為假執行。
本判決原告洪豬勝訴部分，於原告洪豬以新台幣壹拾捌萬元
為被告供擔保後，得假執行。但被告以新台幣伍拾伍萬捌仟捌佰
肆拾貳元為原告洪豬預供擔保，得免為假執行。
本判決原告丁○○勝訴部分得假執行。但被告以新台幣貳拾萬玖
仟柒佰肆拾柒元為原告丁○○預供擔保，得免為假執行。
原告其餘假執行之聲請駁回。
    事實及理由
一、原告主張：
  (一)被告於民國95年3月11日17時40分許，駕駛車牌號碼0467-LG
    號自小客車（以下簡稱甲車），沿彰化縣秀水鄉○○村○○
    路臨422號往西30公尺產業道由南往北方向行駛，途經該產
    業道路與馬鳴路之交岔路口時，與被害人洪瑞源（以下簡稱
    被害人）騎乘車牌號碼BP2-223號重型機車（以下簡稱乙車
    ）搭載原告己○○，沿彰化縣秀水鄉○○村○○路由東往西
    方向行駛，途經該路口，竟遭被告撞及，致被害人送醫不治
    死亡。
  (二)被害人因被告駕車肇事致死，原告爰依侵權行為損害賠償之
    法律關係，請求被告損害賠償。
  (三)原告洪豬，己○○，及洪賜汝、郭守等人因本件車禍已領
    取強制汽車責任保險金150萬元，每人分得375,000元，故應
    剔除。
  (四)茲將請求賠償項目及金額分述如下：
  1.殯葬費：
    原告丁○○為被害人治喪，共支出殯葬費關用新台幣（下同
    ）299,638元。
  2.扶養費用：
  原告洪豬部分：
    原告洪豬為被害人之父，於被害人死亡時為83歲，平均餘
    命7.02年，故扶養期間以7年計算，併依94年度彰化縣平均
    每人每月之消費支出為13,616元，故每月應受扶養之金額至
    少為13,616元，所得請求之扶養費依霍夫曼係數扣除中間利
    息計算為83,515元（計算式：13,616×6.0000 000≒83,515
    ）。
  原告己○○部分：
    原告己○○係被害人之子，於被害人死亡時年僅14歲，故扶
    養期間以6年計算，得請求扶養費依霍夫曼係數扣除中間利
    息計算為73,041元（計算式：13,616×5.0000000≒73,041
    ）。
  3.精神慰撫金：
    原告洪豬為被害人之父，洪賜汝則為其母，原告己○○為
    其子，因痛失愛子或慈父，莫此為悲，故請求被告分別賠償
    精神慰撫金100萬元。然因洪賜汝已於96年4月14日死亡，其
    請求權應由其全體繼承人即原告洪豬、丁○○、戊○○、
    庚○○、辛○○（代位繼承洪英美）、己○○（代位繼承被
    害人）等人繼承取得。
  (三)爰依侵權行為損害賠償之法律關係，請求被告應給付：1.原
    告洪豬708,515元，2.原告己○○698,041元，3.原告625,
    000元，4.原告丁○○299,638元，及均自起訴狀繕本送達被
    告之翌日起至清償日止，按年息百分之5計算之利息，並陳
    明願供擔保，請准宣告假執行等語。
二、被告辯稱：
  (一)被告為越南籍，遠嫁台灣，學歷相當於臺灣之高中學歷，小
    康家庭，名下無財產。
  (二)原告洪豬、己○○雖得請求非財產上之損害賠償。惟被害
    人之母洪賜汝於起訴前已死亡，其非財產上之損害賠償請求
    權具有專屬性，不得繼承，故原告均不得繼承洪賜汝之非財
    產上損害賠償請求權。
  (三)爰請求駁回原告之訴及其假執行之聲請等語。
三、兩造不爭執事項：
  (一)被告與被害人於上開時地各自駕駛甲、乙車，發生碰撞事故
    ，致被害人死亡。
  (二)原告己○○為被害人之子，郭守為被害人之配偶，原告洪
    豬為被害人之父，洪賜汝為被害人之母，原告戊○○、丁○○為被害人之兄弟，原告庚○○、辛○○為被害人姊姊洪英
    美之子。
  (三)洪賜汝於起訴前即96年4月14日死亡。
  (四)原告丁○○為被害人支出殯葬費299,638元。
  (五)原告洪豬，己○○，及洪賜汝、郭守等人因本件車禍已領
    取強制汽車責任保險金150萬元，每人分得375,000元。
四、兩造爭執事項：
  (一)洪賜汝之非財產上損害賠償請求權是否得由原告繼承？
  (二)本件車禍肇事責任之歸屬？
  (三)被害人及被告過失責任之比例？
五、原告主張被告於上揭時地駕車肇事，致被害人死亡等情，業
    據原告提出臺灣彰化地方法院檢察署檢察官95年度偵字第30
    49號緩起訴處分書影本、戶籍謄本等件為證，且為被告所不
    爭執，復經本院調閱該偵查卷宗全卷核閱屬實，另囑託臺灣
    省彰化縣區車輛行車事故鑑定委員會鑑定，經該會以97年6
    月13日彰鑑字第0975601238號函覆稱：「一乙○○駕自小客
    車行經無號誌之交岔路口，左方車未停讓右方車先行，為肇
    事主因。二洪瑞源駕駛重機車行經無號誌之交岔路口，未減
    速慢行，為肇事次因。」，自堪信原告此部分之主張為真實
    。
六、按「因故意或過失，不法侵害他人之權利者，負損害賠償責
    任。」、「不法侵害他人致死者，對於支出‧‧‧殯葬費之
    人，亦應負損害賠償責任。被害人對於第三人負有法定扶養
    義務者，加害人對於該第三人亦應負損害賠償責任。」、「
    不法侵害他人致死者，被害人之父、母、子‧‧‧，雖非財
    產上之損害，亦得請求賠償相當之金額。‧‧‧前項請求權
    ，不得讓與或繼承。但以金額賠償之請求權已依契約承諾，
    或已起訴者，不在此限。」，民法第184條第1項前段、第19
    2條第1項、第2項、第194條、第195條、第1項、第2項各定
    有明文。經查：被害人既因被告駕車肇事不法侵害致死，被
    告自應負損害賠償責任。據此，原告丁○○請求被告賠償殯
    葬費，原告洪豬、己○○請求被告賠償扶養費及精神慰撫
    金即非財產上之損害，洵屬有據。至於被害人之母洪賜汝已
    於起訴前即96年4月14日死亡，其非財產上之損害賠償請求
    權不得由原告繼承，原告主張得繼承等語，於法無據，不應
    准許。
七、茲就原告請求各項損害賠償項目，分別審酌如下：
  (一)殯葬費：
    原告丁○○主張其為被害人治喪，共支出殯葬費299,638元
    ，業據原告丁○○提出相關收據影本為證，且為被告所不爭
    執，被告應負損害賠償責任。
  (二)扶養費：
  1.原告洪豬部分：
    原告洪豬於被害人死亡時83歲，又原告洪豬除被害人之
    外，尚有原告丁○○、戊○○等2名成年子女，則對於原告
    洪豬原應負扶養義務之人，包含被害人在內共3人，此情
    有相關戶籍謄本及繼承系統表附卷可佐。另依我國95年度臺
    灣省男性簡易生命表，可知原告洪豬平均餘命為8.28歲，
    原告僅主張受扶養期間為7年，再以原告所查報彰化縣94年
    度每年平均消費支出為163,392元（13,616×12，起訴狀漏
    乘以12），並以霍夫曼係數表扣除中間利息，核算出原告洪
    豬得請求賠償扶養費為334,060元（計算式：163,392×6.
    0000000÷3≒334,060，小數點以下四捨五入）。
  2.原告己○○部分：
    原告己○○於被害人死亡時為14歲，迄其成年為止尚有6年
    ，又對於原告己○○原應負扶養義務之人，包含被害人及其
    配偶郭守在內共2人，此情有相關戶籍謄本及繼承系統表附
    卷可佐。據上揭標準，核算出原告己○○得請求被告賠償扶
    養費為438,248元（計算式：163,392×5.0000000÷2≒438,
    248，小數點以下四捨五入）。
  (三)精神慰撫金：
    原告洪豬、己○○主張被害人遭被告不法侵害致死，其精
    神損害不可謂不大，各請求100萬元之精神慰撫金。經查：
    原告洪豬為12年3月12日出生，年歲已高，原告己○○現
    就讀於高職，無財產；被告為越南籍，學歷相當於我國高中
    ，名下無財產，為一般小康之家各情，業經兩造陳明在卷。
    本院據此審酌渠等之身分、地位、經濟狀況，因認原告洪
    豬、己○○各請求精神慰撫金100萬元，洵屬相當，應予准
    許。
八、按「損害之發生或擴大，被害人與有過失者，法院得減輕賠
    償金額，或免除之。」，民法第217條第1項定有明文。經查
    ，本件車禍經鑑定結果，被告為肇事主因，被害人為肇事次
    因，業如前述。本院據此審酌兩造原因力之強弱，因認被害
    人應負擔百分之30之過失責任，被告則負擔百分之70之過失
    責任，較為適當。依此過失比例核算結果，原告己○○、洪
    豬、丁○○得請求損害賠償之金額各為1,006,774元（計
    算式：1,438,248×0.7≒1,006774，元以下四捨五入）、93
    3,842元（計算式：1,334,060×0.7≒933,842，元以下四捨
    五入）、209,747元（計算式：299,638×0.7≒209,747，元
    以下四捨五入）。
十、按「保險人依本法規定所為之保險給付，視為被保險人損害
    賠償金額之一部分；被保險人受賠償請求時，得扣除之。」
    ，強制汽車責任保險法第32條定有明文。經查：原告己○○
    、洪豬，及洪賜汝、郭守等4人因本件車禍已領取強制汽
    車責任保險金150萬元，每人各已分得375,000元，業如前述
    。據此，經扣除原告已領取強制汽車責任保險金後，原告己○○得請求被告賠償之金額為631,774元（計算式：1,006,
    774－375,000＝631,774），原告洪豬得請求被告賠償之
    金額為558,842元（計算式：933,842－375,000＝558,842）
    。
十一、綜上所述，原告己○○、洪豬、丁○○本於侵權行為損害
    賠償之法律關係，分別請求被告給付631,774元、558,842元
    、209,747元，及均自起訴狀繕本送達被告之翌日即97年3月
    18日起至清償日止，按年息百分之5計算之利息，為有理由
    ，應予准許。原告逾此範圍之請求，應予駁回。
十二、原告陳明願供擔保，聲請宣告假執行。經核原告丁○○勝訴
    部分，合於民事訴訟法第389條第1項第5款規定，應依職權
    宣告假執行，並准許被告預供擔保，而免為假執行。至於原
    告己○○、洪豬勝訴部分，於法並無不合，爰酌定相當擔
    保金額准許之，並准許被告預供擔保，而免為假執行。又原
    告敗訴部分，其假執行之聲請，已失所附麗，應予駁回。
十三、兩造其餘攻擊防禦方法及舉證，經審酌後於判決結果不生影
    響，爰不再贅詞論列。
十四、訴訟費用負擔之依據：民事訴訟法第78條、第79條、第85
    條第1項前段。
中    華    民    國    97    年    8    月    13   日
                  民事第一庭    法  官   陳正禧
上正本係照原本作成。
如不服本判決，須於收受送達後20日內向本院提出上訴狀。
中    華    民    國    97    年    8    月    15   日
                                書記官   蕭美鈴


司法院資訊處製作；財團法人民間司法改革基金會備份。
